臺灣士林地方法院刑事裁定　　　　　　　95年度聲判字第46號
聲　請　人
即 告 訴人　乙○○
代　理　人　曾冠棋律師
被　　　告　甲○○
上列聲請人因告訴被告傷害案件，不服臺灣高等法院檢察署檢察
長駁回再議之處分（95年度上聲議字第4161號），聲請交付審判
，本院裁定如下：
   主  文
聲請駁回。
  理  由
壹、按告訴人不服上級法院檢察署檢察長或檢察總長認再議為無
    理由而駁回之處分者，得於接受處分書後10日內委任律師提
    出理由狀，向該管第一審法院聲請交付審判；法院認為交付
    審判之聲請不合法或無理由者，應駁回之，刑事訴訟法第25
    8條之1第1項、第258條之3第2項前段分別定有明文。
貳、程序方面：
一、本件聲請人以被告涉犯傷害等罪，向臺灣士林地方法院檢察
    署檢察官提出告訴，經該檢察署檢察官為不起訴處分（95年
    度偵續字第69號）後，聲請人不服，聲請再議，亦經臺灣高
    等法院檢察署檢察長於民國95年9 月25日以95年度上聲議字
    第4161號處分書認聲請人再議為無理由而駁回再議。
二、該處分書於95年10月5 日送達聲請人，聲請人於收受處分書
    後10日內之95年10月12日委任律師向本院具狀聲請交付審判
    ，程序上核無不合，先予指明。
、實體方面：
一、本件聲請交付審判意旨略以：
（一）被告甲○○係伊邦開發股份有限公司（下稱伊邦公司）之
      業務經理。緣長虹建設股份有限公司（以下簡稱長虹公司
      於93年10月間，在臺北市○○區○○段3 小段21之2 、3
      地號之土地上推出「長虹春曉」預售屋建造工程，並將該
      案樣品屋之設計建造及房屋銷售業務委由伊邦公司負責。
      適告訴人即聲請人乙○○與其男友曾冠棋一同前往看屋後
      ，於93年12月23日與長虹公司簽約，以價金新臺幣（下同
      ）2140萬元之價格，訂購A1棟7 樓總坪數61坪之房屋1 戶
      。嗣曾冠祺認為伊邦公司與長虹公司有利用虛灌坪數之樣
      品屋欺矇告訴人之不實行為，於94年1 月4 日、5 日2 次
      到上址測量樣品屋之面積，復於同年1 月7 日上午9 時30
      分許，前往上址，適見被告甲○○指揮挖土機司機欲拆除
      上開樣品屋，曾冠棋即以電話召喚聲請人到達上址，欲共
      同阻止被告拆除樣品屋之行為。被告明知告訴人欲進入上
      開樣品屋內，竟基於傷害及妨害自由之故意，用力推擠樣
      品屋鋼製大門，以防阻聲請人進入樣品屋內，致聲請人手
      臂遭大門夾傷，受有右上臂3 處瘀傷之傷害。因認被告涉
      有刑法第277 條第1 項之傷害罪及同法第302 條第1 項之
      妨害自由罪。
（二）被告在沒有特殊緊急之情況下，又未預告購屋消費者，突
      如其來將樣品屋精鑄防火大鋼門用力壓擠將進入樣品屋之
      聲請人，足以致人死傷，且被告在以暴力推擠聲請人之同
      時，曾冠棋律師當場大喊「侯經理，幹什麼」，警員也大
      喊「ㄟㄟㄟ不要樣子」，被告仍執意持續推擠3 秒鐘，嗣
      大鋼門重壓告訴人得逞，被告對此當明知或有預見，亦即
      應有故意或過失，臺灣高等法院檢察署駁回再議處分卻認
      被告用意僅在防堵進入拆除中之樣品屋，並無傷害聲請人
      之犯意，其以為已將聲請人推出去，不致傷人，也無過失
      ，此見解違背經驗法則、論理法則、證據法則。顯見檢察
      官受上級或其他外力之影響，無論如何不使長虹建設公司
      （民進黨中央黨部房東）之受僱人即被告遭到起訴。
（三）原處分書所謂「被告應有權阻止聲請人」，「尤其樣品屋
      正在拆除中」云云，判斷事實不依證據，且此究竟是被告
      正當防衛、緊急避難，抑或依法令之行為不罰的阻卻違法
      事由，抑或欠缺責任能力，竟然完全不交代，況被告有權
      阻止，難道身為消費者之聲請人就無權一如往常進入公開
      展示之樣品屋？況長虹公司在禁止消費者進入之前，亦應
      在樣品屋入口明顯處為警告標示，由此可見，本件檢察官
      根本是事先與被告（或長虹公司）套好，意在欺矇法院。
      被告於證人曾冠棋進入樣品屋後，竟不顧危險之即將發生
      ，喝令怪手司機「卡緊拆」「卡緊拆」（趕快拆），故其
      阻止聲請人進入樣品屋，顯然係出於湮滅事證之故意，而
      非避免緊急危難或防衛合法權利被侵害之意思，何況拆除
      樣品屋之怪手在警方到達處理完畢前，因恐釀傷亡，已自
      行停工，亦無危難之情形。
（四）關於聲請人告訴被告妨害自由部分，臺灣士林地方法院檢
      察署檢察官完全未開始偵查，亦未就此為不起訴處分，但
      臺灣高等法院檢察署檢察長之駁回再議聲請處分卻將妨害
      自由部分一併駁回再議之聲請，違反偵查之事務管轄規定
      ，自為第一審之偵查，戕害聲請人權益，鈞院自得依法裁
      定就妨害自由部分併與傷害部分交付審判。
（五）聲請人手臂所受之傷即被告推壓大門所致，原不起訴處分
      書竟謂無因果關係。
（六）伊邦開發公司及長耀建設公司人員均實際受僱長虹公司，
      李文造所經營之長虹建設公司為民進黨房東，當然會想盡
      辦法利用其房客民進黨之府、院、黨關係疏通檢察系統，
      故其以詐欺、暴力、恐嚇消費者之方式販賣房屋，檢察機
      關乃可以視而不見，甚至以「正當防衛」、「被告應有權
      」等荒謬之理由，為此種犯罪流氓之行為開脫罪名。
（七）楊淑芬檢察官在續偵程序曾拍桌震怒「我不可能不起訴」
      後，被告仍能獲不起訴，嗣後聲請人再提出現場錄音光碟
      ，以證明告訴代理人的確目擊施暴傷人之過程而聲請再議
      ，楊淑芬檢察官態度丕變，竟仍強硬認為無理由而檢送高
      檢署，高檢署駁回再議聲請處分，故意選在95年10月5日
      送達，其後便是6天的中秋節連續假期，若告訴人恰安排
      出國旅遊，即有可能因此而錯失聲請交付審判之法定期限
      ，可見高檢署保護長虹公司，明目張膽，無所不用其極。
三、本院的判斷：
（一）按刑事訴訟法於91年2月8日經修正公布，增定第258條之1
      「聲請交付審判」規定，此乃對於「檢察官不起訴或緩起
      訴裁量權」制衡之一種外部監督機制，此時，法院僅在就
      檢察官所為不起訴或緩起訴之處分是否正確加以審查，以
      防止檢察機關濫權，依此立法精神，法院就聲請交付審判
      案件之審查，所謂「得為必要之調查」，其調查證據之範
      圍，自應以偵查中曾顯現之證據為限，不可就告訴人新提
      出之證據再為調查，亦不可蒐集偵查卷以外之證據，否則
      將與刑事訴訟法第260條之再行起訴規定，混淆不清，亦
      將使法院兼任檢察官之角色而有回復「糾問制度」之虞。
      且法院裁定交付審判，即如同檢察官提起公訴使案件進入
      審判程序，是法院裁定交付審判之前提，必須偵查卷內所
      存證據已符合刑事訴訟法第251條第1項規定「足認被告有
      犯罪嫌疑」檢察官應提起公訴之情形，亦即該案件已經跨
      越起訴門檻，否則，縱然法院對於檢察官所認定之基礎事
      實有不同判斷，但如該案件仍須另行蒐證偵查始能判斷應
      否交付審判者，因交付審判審查制度並無如同再議救濟制
      度得為發回原檢察官續行偵查之設計，法院仍應依同法第
      25 8條之3第2項前段規定，以聲請無理由裁定駁回。另交
      付審判既僅在救濟檢察官濫權不起訴或緩起訴之處分，則
      得交付審判者，亦以告訴事實曾經檢察官偵查為不起訴處
      分者為限，倘檢察官就告訴事實根本未曾予不起訴處分，
      雖上級法院檢察署檢察長就未經不起訴處分之告訴事實逕
      以再議無理由而為駁回處分，縱此再議處分有所違誤，因
      該告訴事實尚未經不起訴處分，法院也無從審查依偵查卷
      內所存證據，該不起訴處分之事實是否已「足認被告有犯
      罪嫌疑」而應提起公訴，簡言之，此再議處分非交付審判
      制度所能救濟，法院仍應依刑事訴訟法第258條之3第2項
      前段規定，以聲請無理由裁定駁回。
（二）按犯罪事實應依證據認定之，無證據不得認定犯罪事實，
      刑事訴訟法第154條第2項定有明文。又認定不利於被告之
      事實，須依積極證據，苟積極證據不足為不利被告認定時
      ，即應為有利被告之認定，不必有何有利之證據；另告訴
      人之告訴，係以使被告受刑事訴追為目的，其陳述是否與
      事實相符，仍應調查其他證據以資審認，且事實之認定，
      應憑證據，如未能發現相當證據，或證據不足以證明，不
      能以推測或擬制方法，以為基礎，此「無罪推定」及「罪
      疑惟輕」原則，乃刑事訴訟制度之主要基礎。
（三）本件聲請人乙○○雖以前揭理由認被告甲○○涉有傷害或
      過失傷害之罪嫌，而向本院聲請交付審判，然臺灣高等法
      院檢察署聲請再議處分書已詳加論述所憑證據及其認定之
      理由，關於此點，業經本院依職權調閱本案偵查全卷查核
      無誤。聲請人雖仍執陳詞向本院聲請交付審判，惟查：
      1.聲請人指稱其手臂遭夾傷，受有右上臂3處瘀傷之傷害
        ，係因被告強行關門所致乙節，被告固於警詢、偵查中
        坦承有關門阻止告訴人進入，惟堅決否認有何傷害犯行
        ，辯稱：當時怪手已進行拆除，伊係怕告訴人進入拆除
        中之樣品屋會有危險，才關門阻擋其進入，並無傷害之
        犯意。經查：聲請人之驗傷診斷書上固記載聲請人受有
        「右上臂三處瘀傷，大小：4 ×2 公分、1.5 ×1.5 公
        分、2 ×1 公分」等傷害，此有臺北市立聯合醫院忠孝
        院區94年1 月8 日忠傷字第030 號驗傷診斷書1 紙附卷
        可稽，然上開驗傷診斷書並未就致傷之原因及其兇器種
        類作判斷，已難證明聲請人所受傷害與被告關門阻擋其
        進入間之因果關係；且本件既因聲請人於進入樣品屋之
        際，被告甲○○係為阻攔聲請人之情形發生，聲請人所
        受右上臂3 處瘀傷，傷勢輕微，亦有可能在推擠過程中
        ，聲請人本身撞擊硬質物品所致。
      2.證人曾冠棋雖證稱其目擊聲請人遭被告以鐵門夾傷云云
        ，但證人為聲請人之男友，且原即為房屋之買受人，並
        認為被告任職之伊邦有與長虹公司共同利用虛灌坪數之
        樣品屋欺矇聲請人，因感不平才於94年1 月7 日，偕同
        聲請人到樣品屋現場，且欲阻止被告指揮挖土機司機拆
        除樣品屋，其對被告所為不利之證詞，能否盡信，已非
        無疑。況伊邦公司於94年l 月7 日召集工人、機器前往
        臺北市○○區○○段3 小段21之2 、3 地號之土地拆除
        樣品屋，並已拆除該樣品屋後方部分木質天花板後，證
        人曾冠棋到達上址並站立於樣品屋後方之挖土機旁阻止
        被告指揮工人繼續拆除樣品屋。告訴人乙○○係經證人
        曾冠棋以電話召喚前來上址欲從樣品屋前方大門進入樣
        品屋而遭被告關門阻止之際，證人曾冠棋係站立於樣品
        屋後方外部之草坪上拍照存證等情，業經證人曾冠棋於
        偵訊中證述為實（見95年度偵續字第69號卷第38、39頁
        ），復有現場平面配置圖影本l 張與現場照片數幀在卷
        足參。是案發時，相關人等之位置分別為：證人站立於
        樣品屋後方外面之草坪上，樣品屋後方已有拆除之木板
        分佈阻擋於地面，被告係站立在未遭拆除之樣品屋之前
        方鐵質大門內，告訴人則站立於鐵質大門外，按渠等站
        立位置與物件分佈情形以觀，證人曾冠棋案發時所站立
        之位置，已遭拆落之木板與被告身體、鐵門遮掩視線，
        自無從親眼目擊被告有以鐵門夾住告訴人之手臂致成傷
        之過程，是其證稱其目擊告訴人遭被告以鐵門夾傷而不
        利於被告之證詞，即無從採信。
      3.況縱令聲請人所受右上臂3 處瘀傷之傷害，係因被告在
        拆除樣品屋當時，關閉樣品屋大門，導致聲請人手臂遭
        夾傷，惟長虹公司既已決定拆除樣品屋，且聲請人當時
        亦見現場有挖土機欲執行拆除工程，顯然長虹公司業對
        一般不特定人表明該私人所有之不動產已不再為供人任
        意參觀之樣品屋，該土地及地上物之樣品屋均非屬公眾
        得出入之場所，聲請人縱為購屋之消費者，並認其因購
        屋交易民事糾紛，而有進入樣品屋保全證據之需要，亦
        應循法律途徑救濟，依法並無逕行進入該土地及地上物
        之權利，相對而言，被告受土地與樣品屋管領權人伊邦
        公司或長虹公司之指示，本有阻止聲請人進入之權利，
        尤其樣品屋在拆除期間，原易發生工安危險，被告辯稱
        其怕聲請人進入拆除中之樣品屋會有危險，才關門阻擋
        其進入，並無傷害之犯意等語，已有相當可憑信之基礎
        ，另被告係先將聲請人推出樣品屋後，方才關上大門等
        情，亦經被告與聲請人於偵查中共認無訛，聲請人既已
        遭暫推出樣品屋門外，被告對於聲請人是否執意再進入
        樣品屋，聲請人手臂或其他身體部位會否恰又在門框內
        ，被告關門之舉有無可能導致聲請人受傷等節，實難有
        預見，被告辯稱其以為已將聲請人推出去，關門不致傷
        人等語，也堪信屬實，是核被告行為之情節，亦難認被
        告有何故意或應注意能注意而疏未注意之可言，自難令
        負傷害罪責。
      4.至於聲請人於偵查中舉出所謂現場錄音，以資證明被告
        在關閉樣品屋大門時，證人曾冠棋曾大喊「侯經理，幹
        什麼」，警員也大喊「ㄟㄟㄟ不要樣子」，被告仍執意
        持續推擠之情，惟縱考量該證據，曾冠棋或員警在當場
        大喊之用意為何不明，且此等喊叫即令有提醒被告注意
        之意思，該用語語意不明，被告在曾冠棋或警員喊叫時
        ，有無聽見，能否因此明知或注意到聲請人就在即將關
        起之門旁，均未能逕憑該錄音為佐證，尚無從遽為被告
        不利之證明。
      5.聲請人稱伊邦公司及長耀建設公司與長虹公司關係密切
        ，按外人李文造經營之長虹建設公司為民進黨房東，會
        利用關係疏通檢察系統，令檢察機關被告流氓行為脫罪
        ；臺灣高等法院檢察署故意選在95年10月5 日送達，使
        聲請人可能因此而錯失聲請交付審判之法定期限，刻意
        保護長虹公司云云，均係臆測之詞，不能以此證明被告
        有因故意或過失傷害聲請人之犯行。
四、綜上，原不起訴處分書及聲請再議處分書既已調查偵查卷內
    所存證據，並敘明所憑證據及判斷理由，認既無積極證據證
    明被告涉有聲請人所指訴之傷害或過失傷害之行為，不足認
    定被告涉有本件犯行；且原處分所載證據取捨及事實認定，
    形式上尚無違背經驗法則或論理法則之情事，則縱本院對檢
    察官所認定之基礎事實或有不同之判斷，或認有再加以調查
    之必要以明告訴人所指是否屬實等情，但因仍須另行蒐集或
    調查偵查卷以外之證據等偵查行為始能判斷是否確應交付審
    判，揆諸首揭說明，本院並無該等權限，自無從逕為准許交
    付審判之裁定。是原檢察官及臺灣高等法院檢察署檢察長以
    被告犯罪嫌疑不足，分別予以不起訴處分及駁回再議之聲請
    ，於法並無不當。本件聲請交付審判意旨仍執陳詞指摘檢察
    官偵查未備及推理不合經驗或論理法則，請求交付審判，尚
    無理由；至於本院綜觀臺灣士林地方法院檢察署95年度偵續
    字第69號不起訴處分書全文，雖確未就聲請人告訴被告妨害
    自由部分為不起訴處分，被告遭告訴妨害自由部分事實，卻
    經臺灣高等法院檢察署檢察長95年度上聲議字第4161號再議
    處分認為告訴意旨認被告妨害自由云云，核無足採，而併予
    駁回再議之聲請，此再議處分或有瑕疵，但該妨害自由部分
    既未經檢察官為不起訴處分，參酌前開說明，也非交付審判
    審查制度所能救濟，故本院認本件並無得據以交付審判之事
    由存在，其聲請應予駁回。
六、依刑事訴訟法第258 條之3 第2 項前段裁定如主文。
中　　華　　民　　國　　96　　年　　12　　月　　28　　日
                  刑事第三庭審判長法  官  杜惠錦
                                  法  官  陳美彤
                                  法  官  梁哲瑋
以上正本證明與原本無異。
本件不得抗告。
                                  書記官  陳玉瓊
中　　華　　民　　國　　97　　年　　1 　　月　　3 　　日
